臺灣板橋地方法院刑事判決　　　　　　　93年度訴字第1565號
公　訴　人　臺灣板橋地方法院檢察署檢察官
被　　　告　戊○○
　　　　　　乙○○
共　　　同
指定辯護人　本院公設辯護人丁○○
上列被告等因毒品危害防制條例案件，經檢察官提起公訴（93年
度偵字第8711號）及追加起訴（93年度偵字第3376號），本院判
決如下：
    主  文
葉榮坤連續施用第一級毒品，累犯，處有期徒刑拾月，扣案吸管
壹支沒收；又連續施用第二級毒品，累犯，處有期徒刑肆月，扣
案安非他命包（淨重貳點陸肆公克）沒收銷燬之，扣案吸食用
燈泡壹個、分裝袋柒拾壹個沒收；又共同販賣第一級毒品，累犯
，處有期徒刑拾年，扣案海洛因壹包（驗餘淨重零點捌壹公克
）沒收銷燬之，扣案行動電話補充卡壹張沒收，扣案販賣第一級
毒品所得財物新臺幣肆仟元沒收之；應執行有期徒刑拾肆年，扣
案安非他命包（淨重貳點陸肆公克）、海洛因壹包（驗餘淨重
零點捌壹公克）沒收銷燬之，扣案吸管壹支、吸食用燈泡壹個、
分裝袋柒拾壹個、行動電話補充卡壹張，均沒收，扣案販賣第一
級毒品所得財物新臺幣肆仟元沒收之。
乙○○共同販賣第一級毒品，處有期徒刑拾年，扣案海洛因壹包
（驗餘淨重零點捌壹公克）沒收銷燬之，扣案行動電話補充卡壹
張沒收，扣案販賣第一級毒品所得財物新臺幣肆仟元沒收之。
    事  實
一、戊○○曾因過失傷害案件，經本院以87年度交易字第450 號
    判決判處有期徒刑3 月，經上訴臺灣高等法院駁回上訴而確
    定，於88年7 月2 日易科罰金執行完畢。戊○○前因施用第
    二級毒品安非他命，經本院裁定送觀察、勒戒後，認有繼續
    施用毒品之傾向，再經本院裁定送請強制戒治，於戒治期滿
    後，由臺灣板橋地方法院檢察署檢察官以89年度戒毒偵字第
    354 號為不起訴之處分確定。戊○○又於90年間施用毒品，
    經本院以90年度毒聲字第3914號裁定令入戒治處所施以強制
    戒治，執行至92年1 月31日期滿釋放，同時經檢察官提起公
    訴，經本院以91年度訴字第697 號判決分別判處有期徒刑8
    月、有期徒刑4 月（該案另有販賣毒品、持有槍枝犯行），
    此部分於上訴臺灣高等法院後駁回上訴而確定（尚未執行完
    畢）。詎戊○○仍不知悔改，其於前開強制戒治執行期滿釋
    放後之5 年以內，又分別基於施用第一級毒品及施用第二級
    毒品之概括犯意，自92年底之某日起，至93年5 月13日之某
    時止，連續多次在其位於臺北縣土城市○○路32巷13號住處
    ，將第一級毒品海洛因摻入香菸內點火燃燒施用，及以將安
    非他命置於玻璃球吸食器火燒烤使成煙霧狀後吸食之方式，
    施用第一級毒品海洛因及第二級毒品安非他命。
二、戊○○除自購上開毒品施用外，於93年5 月13日15時20分許
    ，因其友人甲○○通電表示欲購買第一級毒品海洛因，戊○○竟基於販賣第一級毒品以得利之犯意，予以允諾並約定買
    賣之地點。而戊○○為掩飾販賣海洛因之犯行，乃將第一級
    毒品海洛因1 包（驗餘淨重0.81公克），黏貼於其所有之臺
    灣大哥大行動電話補充卡背面。戊○○再與乙○○基於販賣
    第一級毒品海洛因之犯意聯絡，於93年5 月13日下午3 時55
    分許，由戊○○駕駛車號CR-8645 號自用小客車搭載乙○○
    ，前往臺北縣三峽鎮○○路之三峽舊橋頭附近，戊○○暫停
    該處後，由乙○○持黏貼有海洛因1 包之行動電話補充卡，
    步行至三峽舊橋上將前開行動電話補充卡及海洛因1 包交給
    甲○○（甲○○持有、施用毒品部分，為檢察官另案偵辦中
    ），甲○○則將手持之新臺幣（下同）千元鈔4 紙交付予乙○○，交易完成後乙○○將上開4000元收妥，即步行回戊○○所駕駛之自用小客車上。惟熟知甲○○有施用毒品習性之
    巡邏員警鍾大智、顏燄祥早已警覺有異，而不動聲色分別在
    旁監看，於確定乙○○與甲○○碰面交易毒品後，顏燄祥即
    步行趨前攔阻並逮捕甲○○，而當場扣得甲○○甫交易取得
    之行動電話補充卡及海洛因1 包（驗餘淨重0.81公克）。鍾
    大智則駕駛自用小客車擋住戊○○駕駛之自小客車前，並電
    請警力支援，戊○○見狀始開啟自用小客車之車門，而經警
    當場在車內查獲戊○○所有供自己施用之第二級毒品安非他
    命3 包（共計淨重2.64公克）、安非他命吸食燈泡、分裝袋
    71個、鐵盒內裝有1 支吸管附著海洛因殘渣、ＮＯＫＩＡ牌
    8250型手機一支等物；及在乙○○之皮包內查獲其販賣毒品
    所得之4000元。
三、案經臺北縣政府警察局板橋分局報請臺灣板橋地方法院檢察
    署檢察官偵查起訴及追加起訴。
    理  由
一、本件檢察官以被告戊○○、乙○○共同涉犯販賣第一級毒品
    罪而提起公訴。於本院審理中，檢察官就被告戊○○涉犯施
    用第一級毒品罪及施用第二級毒品罪，以書狀為追加起訴之
    聲請，係就同一被告所犯之數罪，本於相牽連犯罪之法律關
    係，於本案辯論終結前以書狀提起之，核於法並無不合，本
    院應併為審判，合先敘明。
二、本件就檢察官所提出進行調查之證據清單中，就證人甲○○
    於警詢及偵訊中之陳述，屬被告以外之人於審判外之陳述，
    是被告等無從與之對質詰問。惟經本院傳、拘證人甲○○無
    著，並依職權查知證人甲○○已所在不明，另經臺灣板橋地
    方法院檢察署以丙○博偵速緝字第003644號通緝中。而核以
    證人甲○○於警、偵訊之陳述，又與本件扣案之事證相符，
    有可信之情況，且證人甲○○之陳述，為證明被告戊○○、
    乙○○於93年5 月13日販賣第一級毒品之犯罪事實之存否所
    必要，依刑事訴訟法第159 條之3 第3 款規定，證人甲○○
    於警、偵訊中之陳述有證據能力，自可採為本案判決之證據
    資料。
三、訊據被告戊○○坦承自92年底至93年5 月13日之期間施用第
    一級毒品海洛因及第二級毒品安非他命之犯行明確，惟矢口
    否認有販賣海洛因予甲○○之犯行，辯稱：伊係與甲○○一
    起出錢向別人購買海洛因，93年5 月12日晚間即向甲○○預
    收4000元，伊購買8000元海洛因後，約在三峽舊橋頭將一半
    的海洛因交予甲○○，並非販賣云云。被告乙○○則辯稱：
    伊只是到三峽舊橋頭買臭豆腐，並沒有與甲○○交易，亦不
    知戊○○與甲○○約在該處見面；警察所查扣之4000元為伊
    自己所有，並非毒品交易所得云云。經查：
  (一)被告戊○○施用第一級毒品、第二級毒品之犯行，除據其自
    承不諱外，其為警查獲後採尿送驗之結果，呈安非他命類及
    鴉片類陽性之反應，有臺灣檢驗科技股份有限公司濫用藥物
    尿液檢驗報告在卷為據，足認被告戊○○之自白與事證相符
    ，堪以採信。且本件為警查獲時，復當場扣有第二級毒品安
    非他命3 包（共計淨重2.64公克）、安非他命吸食燈泡、分
    裝袋71個、鐵盒內裝有1 支吸管等為據，益證被告戊○○施
    用毒品之犯行明確。又被告戊○○曾於90年間施用毒品，經
    本院以90年度毒聲字第3914號裁定令入戒治處所施以強制戒
    治，執行至92年1 月31日期滿釋放，有臺灣高等法院被告全
    國前案紀錄表在卷為憑，足認被告戊○○於強制戒治期滿釋
    放後之5 年以內，再犯本件施用第一級、第二級毒品之犯行
    明確，應依法論處。
  (二)另被告戊○○、乙○○雖矢口否認有販賣海洛因予甲○○之
    犯行，惟本件係員警鍾大智、顏燄祥巡經臺北縣三峽舊橋頭
    時，見轄內列管之施用毒品人口甲○○手持千元鈔數張，誤
    敲鍾大智所駕自用小客車之車窗，鍾大智警員認為甲○○有
    交易毒品之可能性，遂在一旁監看。事後果在被告戊○○開
    顏色相近之車號CR-8645 號自小客車前來後，被告乙○○下
    車步行至三峽舊橋與甲○○交易，被告乙○○收取現金4000
    元後反身步行走回原車，己○○○○乃下車逮捕甲○○，並
    查扣甲○○擲於地下黏有海洛因1 包之行動電話補充卡。己○○○○乃再指示鍾大智警員開車阻被告戊○○離去，此據
    證人即員警鍾大智到庭證述明確，核與證人己○○○○所述
    相符（見本院94年3 月23日審判筆錄）。佐以鍾大智警員當
    庭所製作之現場圖，足認本件被告戊○○、乙○○與證人甲○○交易毒品之始末，均在員警近距離監看之下進行，證人
    鍾大智、顏燄祥本其親身見聞之事實，於本院審判程序中為
    詳實之陳述，應屬客觀可信。至於證人鍾大智、顏燄祥就被
    告乙○○行走路線、甲○○手持鈔票之方式，所述雖略見出
    入，惟本案發生迄行交互詰問期日已逾一年，且證人鍾大智
    、顏燄祥分別以駕車、步行之方式，分別監看被告戊○○之
    自用小客車及步行之甲○○，是二人所在位置、主要監視對
    象、方向、視角均有不同，是難僅憑二人在上開細節之敘述
    略有出入，即遽認二位證人所述不實。
  (三)且本件員警以持有毒品之現行犯逮捕甲○○時，甲○○立即
    將黏有海洛因1 包之行動電話補充卡擲於地下，而經警扣取
    查獲，甲○○則坦承其犯行，並證稱：我在93年5 月13日下
    午15時20分許打電話給戊○○，他與我約在三峽舊橋頭見面
    ，我到達之後，乙○○交給我一張卡片背面包有毒品，我將
    4000元交給她，走沒幾步就被警察抓到等語（見93年度偵字
    第8711號偵查卷第46頁、第58頁、第88頁）。並有扣案之海
    洛因1 包、行動電話補充卡1 張、現金4000元為證。且證人
    己○○○○更於本院審判中補陳：我們查獲當場即問甲○○
    是何人將毒品交給她，甲○○就說是車上的乙○○等語（見
    本院94年3 月23日審判筆錄第12頁）。核以證人甲○○之證
    述，俱與員警監看時所見聞之情形相符，且本件員警於被告
    等交易後，當場逮捕之，被告乙○○猶辯稱未與甲○○接觸
    、不認識甲○○、亦無交付海洛因云云，顯與前開事證不符
    ，不足採信。
  (四)至於被告戊○○辯稱係前一日（93年5 月12日）與甲○○相
    約合購海洛因，並預收4000元，並非伊販賣海洛因予甲○○
    云云。惟經本院依職權調取被告戊○○所使用之0000000000
    號行動電話門號於93年5 月間之電話通聯紀錄，其於93年5
    月12日並未與甲○○有通聯情形，反而於93年5 月13日15時
    8 分、15時24分，與甲○○所持用之0000000000號行動電話
    有2 次通聯，核以證人甲○○於警詢時詳述：我在93年5 月
    13日下午15時20分許打電話給戊○○購買毒品，約在三峽舊
    橋頭見面等語相符（見93年度偵字第8711號偵查卷第46頁背
    面），益足佐證人甲○○所述之交易毒品過程始末為實。至
    於辯護人辯護稱：甲○○於93年6 月25日偵訊時稱海洛因是
    向綽號「笨臉」之人購買，與戊○○合買等語（見93年度偵
    字第8711號偵查卷第88頁），而認被告戊○○所辯扣案海洛
    因係與甲○○合購之物云云並非無據。惟於當次訊問中，甲○○即補稱：此次被抓的海洛因則是向戊○○購買，我給
    4000元（見同上筆錄）；且以甲○○與被告戊○○聯繫後，
    約30分鐘之後即在三峽舊橋頭處交易一節觀之，顯係甲○○
    通電向被告戊○○購買，而非二人互約合購後再朋分施用，
    否則，被告戊○○豈有餘裕在30分鐘內向他人購買毒品後，
    再分取一半交付予甲○○？足認93年5 月13日扣案海洛因，
    係被告戊○○將自己原持有之海洛因轉賣甲○○，而為警查
    獲。是被告戊○○狡稱前一日即已預收4000元約定合購毒品
    云云，既乏實證相佐，且與事理相悖，顯係卸責之詞，難以
    採信。
  (五)又本件因被告等自始否認販賣海洛因之犯行，而無從查證被
    告等是否經由販賣海洛因之行為得利。而因毒品販賣之利得
    ，除販賣者坦承之外，實難查得實情，然販賣毒品犯行之法
    定刑度甚重，係眾所週知之事實，依一般經驗法則，販賣毒
    品者鋌而走險，苟非意在營利，所為何來？（最高法院92年
    度臺上字第6058號判決參照）是被告等雖否認有販售海洛因
    以圖利之犯行，惟由證人甲○○之證述，佐以93年5 月13日
    員警當場見聞被告等犯行之經過，及所查獲之海洛因、行動
    電話補充卡、及現金4000元等明確，足徵被告等於93年5 月
    13日販賣海洛因予甲○○之事實明確。此外，扣案海洛因經
    鑑認其成分無訛，復有法務部調查局93年6 月18日調科壹字
    第060008408 號鑑定通知書在卷可（見93年度偵字第8711號
    偵查卷第92-1頁），被告等雖否認扣案之4000元為甲○○所
    交付，此經證人甲○○證述交易之價金明確外，且員警鍾大
    智、顏燄祥亦證述親見甲○○持千元鈔交予被告乙○○一節
    無誤（見本院94年3 月23日審判筆錄），從而員警將此4000
    元扣取在案，有搜索、扣押筆錄、扣押物品目錄表、照片等
    附卷為憑。綜上事證，足認被告戊○○、乙○○販賣海洛因
    之犯行明確，應依法論處。
四、核被告戊○○所為，係犯毒品危害防制條例第10條第1 項之
    施用第一級毒品罪、同條第2 項之施用第二級毒品罪，及第
    4 條第1 項之販賣第一級毒品罪；被告乙○○所為，則係犯
    毒品危害防制條例第4 條第1 項之販賣第一級毒品罪。被告
    二人就93年5 月13日販賣海洛因之犯行，有犯意聯絡及行為
    分擔，應論以共同正犯。被告等持有海洛因之低度行為，為
    販賣之高度行為所吸收，均不另論罪。被告戊○○施用前、
    後持有第一級毒品、第二級毒品之行為，亦為施用之高度行
    為所吸收，亦不另論。被告戊○○先後多次施用第一級毒品
    、第二級毒品之犯行間，時間緊接，所犯各罪構成要件相同
    ，顯係基於概括犯意反覆為之，應依連續犯各論以一罪，並
    依法加重其刑。被告戊○○所犯連續施用第一級毒品、連續
    施用第二級毒品及販賣第一級毒品三罪間，犯意各別，行為
    互殊，應分論併罰。又被告戊○○曾因過失傷害案件，經本
    院以87年度交易字第450 號判決判處有期徒刑3 月，經上訴
    臺灣高等法院駁回上訴而確定，於88年7 月2 日易科罰金執
    行完畢，有臺灣高等法院被告全國前案紀錄表在卷可稽，其
    於前開有期徒刑執行完畢後之5 年以內，再犯有期徒刑以上
    之本罪，為累犯，應依法加重其刑，而就被告戊○○所犯販
    賣第一級毒品罪，因就法定本刑死刑、無期徒刑部分依法不
    得加重，就所犯施用第一級毒品、施用第二級毒品之犯刑則
    遞加重其刑。又查被告戊○○、乙○○販賣毒品海洛因犯行
    ，為法定最低本刑為無期徒刑之重罪，以被告等僅販賣證人
    甲○○海洛因1 包（淨重0.81公克）1 次、數量甚微、所得
    利益亦僅4000元，渠等因圖微利，所生法益侵害有限，若因
    此科以無期徒刑或死刑之極刑，依其犯罪情節實屬過苛，因
    認其犯罪情節非無可憫恕，爰依刑法第59條規定減輕其刑，
    就法定本刑死刑部分減為無期徒刑或15年以下12以上有期徒
    刑，就法定本刑無期徒刑部分減為7 年以上有期徒刑。
五、本院審酌被告戊○○有施用毒品之習性，深知毒品之惡害，
    竟販賣第一級毒品圖利；被告乙○○雖無前科，僅參與本次
    犯行，渠等於犯後均飾詞狡辯，然酌以本件販賣毒品數量不
    多、所得亦微，及被告等各別之犯罪動機、手段、所生危害
    等一切情狀，各量處如主文所示之刑，並就被告戊○○部分
    定其應執行刑。扣案毒品安非他命3 包（淨重2.64公克）、
    海洛因1 包（淨重0.81公克），為當場查獲之毒品，應宣告
    沒收銷燬；扣案吸食器燈泡1 個、分裝袋71個，為被告戊○○所有供吸食安非他命所用，吸管1 支則為施用海洛因所用
    ，業據其供承在卷，應宣告沒收。至於扣案行動電話門號補
    充卡1 張，被告戊○○雖否認為其所有，並否認係將毒品黏
    貼該卡背面以交付予甲○○，惟被告戊○○利用該門號補充
    卡黏貼毒品以交付甲○○之行為，業據本院引證論述如前，
    足認係被告戊○○所有供犯罪所用，亦應宣告沒收。至於扣
    案現金4000元，則為被告等因販賣海洛因所得，應依毒品危
    害防制條例第19條第1 項規定諭知沒收，且此部分已無不能
    沒收之情形，自不贅為追徵、抵償之說明。
五、臺灣板橋地方法院檢察署93年度偵字第16854 號併案意旨略
    以：被告戊○○與陳志強共同基於販賣第一級毒品之犯意，
    由葉國能於91年1 月2 日下午4 時7 分許以電話通知陳志強
    至臺北縣三峽鎮○○路海霸船餐廳，約定由戊○○交付第一
    級毒品海洛因6 小包（淨重5.08公克）予陳志強，再由陳志
    強以6500元之代價販售予涂維禎，陳志強於接獲戊○○電話
    後，旋於同日16時12分許以電話通知涂維禎，約定交付第一
    級毒品之時間、地點後，即會同不知情之妻子徐雲琴至上址
    餐廳向被告戊○○取得前開毒品，而認被告戊○○此部分行
    為涉犯販賣第一級毒品罪，且與前開起訴部分有連續犯之裁
    判上一罪關係，而移送併案審理。惟查：併案意旨所指犯行
    ，與本案起訴之販賣第一級毒品犯行，時隔2 年以上，且犯
    罪方式、共犯行為分擔方式，以及販賣毒品之對象均有不同
    ，難認係基於概括犯意反覆所為，併案意旨認與起訴事實有
    裁判上一罪關係，容有誤會。是此部分應為獨立之犯行，未
    為起訴效力所及，本院無從審究，應檢還移案機關另為適法
    之處置，併此敘明。
據上論斷，應依刑事訴訟法第299 條第1 項前段，毒品危害防制
條例第10條第1 項、第2 項、第4 條第1 項、第18條第1 項前段
、第19條第1 項、第23條第2 項，刑法第11條前段、第28條、第
56 條 、第47條、第59條、第51條第5 款、第38條第1 項第2 款
，判決如主文。
本案經檢察官徐名駒到庭執行職務。
中　　華　　民　　國　　94　　年　　4 　　月　　27　　日
                  刑事第十四庭  審判長法  官    徐蘭萍
                                      法  官    林淑婷
                                      法  官    林漢強
上列正本證明與原本無異。
如不服本判決，應於判決送達後10日內，向本院提出上訴狀。
                                      書記官    黃大千
中　　華　　民　　國　　94　　年　　4 　　月　　27　　日
附錄本案論罪科刑法條全文：
毒品危害防制條例第4 條
製造、運輸、販賣第一級毒品者，處死刑或無期徒刑；處無期徒
刑者，得併科新台幣一千萬元以下罰金。
製造、運輸、販賣第二級毒品者，處無期徒刑或七年以上有期徒
刑，得併科新台幣七百萬元以下罰金。
製造、運輸、販賣第三級毒品者，處五年以上有期徒刑，得併科
新台幣五百萬元以下罰金。
製造、運輸、販賣第四級毒品者，處三年以上十年以下有期徒刑
，得併科新台幣三百萬元以下罰金。
製造、運輸、販賣專供製造或施用毒品之器具者，處一年以上七
年以下有期徒刑，得併科新台幣一百萬元以下罰金。
前五項之未遂犯罰之。
毒品危害防制條例第10條
施用第一級毒品者，處六月以上五年以下有期徒刑。
施用第二級毒品者，處三年以下有期徒刑。
